【裁判字號】    89,上訴,3602
【裁判日期】    890728
【裁判案由】    懲治盜匪條例
【裁判全文】
臺灣高等法院刑事判決                          八十九年度上訴字第三六二號
    上  訴  人
    即  被  告  丙○○
    選任辯護人  林大華
                邱國旺
右上訴人因懲治盜匪條例案件，不服臺灣桃園地方法院八十九年度訴緝字第三一號，
中華民國八十九年七月二十八日第一審判決（起訴案號：臺灣桃園地方法院檢察署八
十七年度偵字第六九一一、六九一二、一○三三七號）提起上訴，本院判決如左：
    主  文
原判決撤銷。
丙○○結夥三人以上攜帶兇器，以強暴、脅迫至使不能抗拒，而取他人之物，累犯，
處有期徒刑捌年陸月。扣案之手套壹個沒收。
    事  實
一、丙○○（綽號狗飛）曾有竊盜、賭博及違反麻醉藥品管理條例等犯罪前科，其中
    於民國（下同）八十二年十一月三十日、八十五年四月二十九日因違反麻醉藥品
    管理條例等案件，分別經台灣高雄地方法院判處有期徒刑十月及六月確定，嗣合
    併執行，而於八十五年十二月十九日縮短刑期假釋出獄，迄八十六年五月二十二
    日縮刑期滿執行完畢，仍不知悔改。
二、緣凌泰然（綽號小四）因缺錢花用，乃萌生歹念，由其主謀，曹立國（業經本院
    另案判刑）負責邀集人手即丙○○（綽號狗飛）、艾志昌、李克勤（上開二人已
    判決確定）、郭峻瑋（綽號瑋仔）及綽號「腸旺」之不詳姓名成年男子共七人（
    起訴書誤載為八人）（其中凌泰然、郭峻瑋二人另案通緝中），共同基於意圖為
    自己不法所有之犯意聯絡，先於八十七年二月二十三日作案之前數日，曹立國邀
    集艾志昌等人前去至台北市○○○路○段一二七號十三樓之二丙○○住處共同會
    商如何竊取空貨櫃及板架以及搶劫電腦記憶體（即ＳＲＡＭ、ＤＲＡＭ晶片）之
    事，當場由「小四」凌泰然告知如何分配工作，同謀搶劫，謀議已定，即於同年
    月二十二日在上開處所，由凌泰然提供每人作案用之手套、外套及帽子等物，並
    推由曾任「日盛貨運有限公司」（以下簡稱日盛公司）貨櫃車駕駛之離職員工郭
    峻瑋，於同日下午二時許前往基隆市，向不知情之李堂慶，以新台幣（下同）八
    千元之代價，租得車牌號碼ＫＤ─七八一號曳引車拖車頭，再於翌（二十三）日
    至桃園縣大園鄉圳頭村七鄰三十四之十五號「佳綿期有限公司」（下稱佳綿公司
    ）前，竊取日盛公司停放在該處之四十尺空貨櫃乙只（櫃號ＥＭＣＵ00000
    00）及板架乙台（號牌ＪＥ─二一號），並先將上開空貨櫃及板架拖至桃園縣
    蘆竹鄉長興村十鄰溪洲十五之六號「寶明企業有限公司」（下稱寶明公司）附近
    等候，另艾志昌及李克勤則先在台北市○○路一五八號十樓之三曹立國任職之「
    尚城貿易有限公司」（下稱尚城公司）集合，旋依曹立國之指示，其二人並於是
    日下午四時許共乘計程車由尚城公司出發前往桃園縣蘆竹鄉○○路長榮大樓前，
    而凌泰然亦駕駛喜美自用小客車（車牌號碼不詳）搭載丙○○及綽號「腸旺」之
    人前往上址，而郭峻瑋也開該曳引車拖車頭前來會合。凌泰然等人會合後，即由
    凌泰然駕駛上開自小客車內載艾志昌等三人，另郭峻瑋搭載李克勤，分頭前往上
    址「寶明公司」，抵達後埋伏在現場，並在凌泰然監控安排下，伺機行事，直至
    當日晚上七時許，見寶明公司倉儲主任甲○○將保全系統設定完畢，獨自一人前
    往公司停車場準備開車返家之際，由郭峻瑋手持水果刀乙把，與凌泰然等人自後
    相擁而上，郭峻瑋並拿不明硬物敲打甲○○左耳部成傷（傷害部分未據告訴），
    而施以不法腕力，繼喝令甲○○上車坐於凌泰然前開自用小客車右前座，脅迫逼
    問甲○○寶明公司保全設施密碼，致使甲○○心生畏懼而不能抗拒，終供出該公
    司保全設施之密碼，並開啟倉庫碼頭大門後，由凌泰然在樓下把風，郭峻瑋、丙
    ○○及李克勤三人則挾持甲○○以其所保管之寶明公司鑰匙開啟鐵捲門及磁卡解
    除保全設定，押往三樓寶明公司辦公室內，起出監視錄影帶並拔取電源線，強行
    命開啟寶明公司內之樂金公司倉庫及現代公司倉庫鐵捲門後，繼命甲○○以電話
    向不知情之保全公司佯稱：因寶明公司臨時有客戶要進出貨，需稍後再設定保全
    密碼云云，使保全公司人員無法適時發覺異樣，再將甲○○以現場之黃色膠帶矇
    住眼晴並綑綁手腳纏繞於椅子上，同時由郭峻瑋將租得之曳引車頭拖拉竊得之板
    車及空貨櫃，駛往寶明公司卸貨碼頭，隨由其餘之人進入倉庫內搬貨，共同強取
    寶明公司所保管之樂金公司及現代公司如附表所示總價值約三億元之電腦記憶體
    （即ＳＲＡＭ、ＤＲＡＭ晶片），分次搬至卸貨碼頭等待之該曳引貨櫃車上，得
    手後，翻倒綁綑於辦公室椅子上之甲○○，再以得知之保全密碼重新鎖定，繼將
    作案用之手套、外套及帽子等物均交由郭峻瑋處理後，從容分頭離去。後因甲○
    ○在辦公室內掙扎，致觸動警報系統，經保全人員張雅義、徐錦州前往查看，始
    發現遭歹徒強盜，便報警處理，警方旋由該址二樓台灣恩益喜電子股份有限公司
    （即ＮＥＣ公司）之監視錄影帶獲知歹徒作案過程，又在台北縣金山鄉尋獲上開
    空貨櫃，並查得作案用之曳引拖車頭，再發現其上所遺留之作案用手套一個，並
    從車內踏板上採得與甲○○車內地毯上相同成份機油跡證，惟仍不知歹徒之身份
    ，便由專案小組即桃園縣警察局於八十七年三月三日對外發佈可疑嫌犯查緝專刊
    ，並提供懸賞獎金新台幣一百萬元，迨八十七年五月十六日晚上九時三十分許，
    李克勤因非法持有安非他命（所涉違反麻醉藥品管理條例部分另由台灣桃園地方
    法院檢察署偵查）在高雄縣鳳山市○○○路中華遊樂場內為警臨檢查獲，在偵查
    機關尚不知孰為寶明公司電腦記憶體案之盜匪者，主動向警方自首犯罪，並表示
    願意接受裁判而寫下自白書，旋與警方配合一一指明確認凌泰然等人涉案，始破
    獲上情，並扣得手套一個。
三、案經桃園縣警察局移請台灣桃園地方法院檢察署檢察官偵查起訴。
    理  由
一、訊據上訴人即被告丙○○固坦承認識凌泰然、郭峻瑋、曹立國、艾志昌、李克勤
    等人，惟矢口否認有何參與前開強盜犯行，辯稱：當初凌泰然只告訴伊等要去幫
    忙搬電腦零件，不知價值有那麼高，更不曉得有被害人被毆打綑綁之事，且事後
    也沒有分到任何贓款，當天凌泰然駕車載伊及「腸旺」前往寶明公司，到現場時
    艾志昌及李克勤已在場，而郭峻瑋便指示伊等進入倉庫搬貨，伊並無看見甲○○
    其人，伊一直以為伊等一起行竊，根本不知道有強盜之事，至案發前數日在伊家
    裡聚會，因他們都是伊的好友，當時只提到要去搬東西，而分給每人作案用之手
    套、外套及帽子係艾志昌發的，伊並不清楚云云。經查，前開共同被告凌泰然與
    曹立國如何主導本件犯行，由曹立國負責找人參與，被告丙○○係聽命行事等情
    ，已據共同被告艾志昌在原審另案審理時坦承不諱（見原審八十七年度訴字第八
    九六號案卷第一０二頁至第一０六頁），又本件被告丙○○如何與其他被告共犯
    本件強盜犯行，亦經共同被告李克勤、艾志昌分別於警訊時或偵審中供承綦詳（
    見偵字第六九一二號卷第四頁至第十頁、第四十九頁至第五十頁、第六頁至第十
    四頁、原審八十七年度訴字第八九六號案卷第一０一頁至第一０六頁），核與被
    害人甲○○指述之情節相符（見偵字第一０三三七號卷第六十二頁至第八十三頁
    、原審八十七年度訴字第八九六號案卷第一六一頁、第一六二頁、第二五五頁）
    ，並經證人即日盛公司拖運貨櫃及板車之司機乙○○及戊○○、佳綿公司管理員
    丁○○證述屬實（見偵字第一０三三七號卷第八十六頁至第九十五頁），且共同
    被告李克勤另因非法持有安非他命為警臨檢查獲時，在偵查機關尚不知何人犯下
    寶明公司搶案前，即自行書立自白書供認其與丙○○、曹立國、艾志昌、凌泰然
    及郭峻瑋等人共同參與本件強盜犯行，已據其於檢察官偵查時復供陳明確（見台
    灣桃園地方法院檢察署八十七年度偵字第六九一二號偵查卷第四十七頁反面、第
    四十八頁、第四十九頁、第五十頁），並有自白書一份附卷可稽，觀諸共同被告
    李克勤前後供述一致，且另一共同被告艾志昌又供稱被告參與，經相互印證，自
    足作為被告丙○○有罪之證據，且李克勤所供經送測謊，結果均無不實反應，此
    有內政部警政署刑事警察局八十七年七月一日刑鑑字第四五九八四號鑑驗通知書
    在卷足憑（見偵字第一０三三七號卷第二０六頁至第二０七頁）。
二、另共同被告艾志昌經緝獲到案，於檢察官借訊時，對案發前後經過更明白指稱：
    「八十七年二月二十三日下午四時李克勤與我自尚誠出發，是『小六』（指被告
    曹立國）叫我們到長榮大樓等郭峻瑋、凌泰然，然後郭開一部大卡車，凌開一部
    淺藍色喜美車，我到時丙○○與另一位跟『狗飛』住一起叫『腸旺』者也在那邊
    ，『腸旺』住北市○○○路住處，現場總計六人。‧‧‧（事發後『小六』有無
    叫你們散？）有，在他第一次自家裡被帶走時。‧‧‧（何時謀議？）八十七年
    二月二十三日前幾天，『小六』找我們幾人前去丙○○處商談，這事係『小四』
    （指凌泰然）主導找『小六』找人幫忙，我當時覺得不能做，但礙難啟口，且『
    小六』當時也不怎麼苟同，故委由『小六』向『小四』說不想參與，但『小四』
    說不行，我們已知情，『小四』在現場告訴我們如何分配工作。」等語（見八十
    七年八月十八日訊問筆錄附於原審審理卷內），咸信被告丙○○應有參與上開寶
    明公司強盜案。至同案被告李克勤與艾志昌所供作案情節，雖不能確切供明，甚
    或稍有出入，惟因作案細節本屬繁複，當無熟記每一細節之可能，況其二人本與
    被告丙○○無何仇怨，自始無陷害被告丙○○而刻意記明犯案過程，被告丙○○
    事前謀議並參與強盜犯行一致，其基本事實相同，是其二人所供洵屬正常合理，
    應不能執此指其二人所供有瑕疵，而否認渠等供詞之可信性。又查現場錄影帶經
    翻拍相片所製成之查尋（緝）專刊，其上所列嫌犯二、三、四，分別為被告丙○
    ○及郭峻瑋、艾志昌等人，已為證人即郭峻瑋之女友陳維華、姐謝明真、兄謝鵬
    森、友趙大毅、證人邢志強、同案被告李克勤等人供明在卷，並指認無訛，而查
    獲之曳引車頭確係郭峻瑋所租用，已為證人李堂慶陳明在卷，又有切結書一紙在
    卷可佐（見偵字第一０三三七號卷第一二七頁至第一三三頁），另該車上所採集
    之綠色油脂，亦與被害人甲○○車內所採集之油脂，以氣相層析質譜儀分析所得
    之圖譜大部吻合，復有內政部警政署刑事警察局刑鑑字第一五五二一號鑑驗通知
    書附卷足憑，而證人吳文乾亦指稱凌泰然在大陸有委其代為銷售該批電腦記憶體
    贓物等情（見偵字第六九一一號卷第二十三頁至第二十七頁），是郭峻瑋、凌泰
    然均確係參與本件犯行情節明灼。此外，又有扣案之作案用手套一個及卷附之贓
    物領據二紙、監視錄影帶二捲、指認查尋專刊八張及寶明公司現場平面圖一張在
    卷足資佐證，參以共犯艾志昌、李克勤亦因前述強盜案經法院以共同盜匪罪名，
    分別判處有期徒刑八年、五年確定在案，此有原審八十七年度訴字第八九六號刑
    事判決書乙份及台灣桃園地方法院檢察署刑案資料查註紀錄表二份可按，罪證明
    確。雖被害人甲○○於警訊中曾指認邱國書、黃國良二人有參與此次搶案云云，
    但查被害人甫遭歹徒強暴脅迫驚魂未定之際，即由警方詳加訊問竟日，難免有誤
    認之虞，且被害人有深度近視，於案發時遭人以膠帶矇住眼晴，且手腳捆綁在椅
    子上，心情極度恐懼及驚慌，則其未看清楚歹徒臉孔，乃極合乎情理之事，難據
    為被告有利之認定。至共同被告李克勤嗣於原審審理時雖翻異其詞，改稱當時伊
    與丙○○並沒有在停車場挾持甲○○，係直接去搬貨，當初是凌泰然叫伊等去搬
    東西，到現場才知道是偷搬人家工廠的貨物，而丙○○並無負責看管甲○○，也
    沒有綑綁他，因丙○○是跟伊一起去，至丙○○有無看見甲○○被綁在椅子上，
    伊並不清楚云云，與其原於警訊、偵查中所述不符，要屬迴護被告丙○○之詞，
    亦無足取。綜上所述，參互印證，被告丙○○前開所辯各節，要屬飾卸之詞，尚
    難遽採，本件事證已明，被告丙○○之犯行堪以認定，應予依法論科。又同案被
    告李克勤與艾志昌對本件作案工具即衣物等究係何日提供？提供何物？等情雖有
    不同之供述，惟據李克勤於本院中自承，其於警訊中因吸食安非他命，頭腦不清
    楚，在一審中說的才是正確的。經核吸食安非他命之人，確有可能因毒癮發作，
    而造成意識不輕，且依本案偵查卷所載，李克勤確係因吸食安非他命遭逮捕後始
    供出本案等情，其上揭供稱應堪採信，是李克勤對其做案工具係由何來等情，雖
    於遭緝獲隔日之偵訊程序中供稱，係作案當天，由凌泰然在丙○○住處交給渠等
    ，與艾志昌供稱係作案前一日即八十七年二月二十二日在丙○○住處一起發等情
    ，互有出入，惟依上情，李克勤於偵訊當日對案發經過之描述與真實情況稍有出
    入，顯屬正常，兩相比較，顯應以艾志昌之供述較為可採。另犯案當天李克勤與
    艾志昌究係受何人指示？自何處出發？有無先至咖啡廳等候？等情，李克勤於警
    訊中雖供稱，於案發當天，其應艾志昌呼叫至丙○○住處，嗣與艾志昌、丙○○
    三人等至下午四時許即坐計程車南下至寶明公司附近一家咖啡廳等候；至第一審
    中則先稱，在丙○○處，經郭峻瑋通知，其與艾志昌二人一同坐計程車南下至長
    榮大樓，未至咖啡廳，嗣則稱案發當天，其與艾志昌係由尚城公司出發坐車至桃
    園，其等並沒有到餐廳或咖啡廳等候云云，同依上情斟酌，李克勤於警訊及第一
    審訊問程序中雖有不同之供述，惟似應以李克勤於第一審之供稱較為可採，再與
    共犯艾志昌於偵查中供稱，係案發當日與李克勤依曹立國之指示自尚城公司出發
    至長榮大樓等語互參，足見李克勤與艾志昌於案發當日係自尚城公司出發至長榮
    大樓應屬無訛，再由渠二人於案發當日先行至尚城公司集合，再前往案發現場等
    情觀之，渠二人當日應係受曹立國之指示，否則無庸先行至被告曹立國上班之尚
    城公司會合，再一同前往案發現場，足證艾志昌於偵查中之上揭供稱，洵屬可採
    ，委無庸疑，均附為敘明。
三、再查被告等共同基於意圖為自己不法所有之犯意聯絡，先於八十七年二月二十三
    日作案之前數日，在台北市○○○路○段一二七號十三樓之二丙○○住處會商謀
    議如何作案（由凌泰然主導，曹立國找人參與），同月二十二日在上開處所由凌
    泰然提供每人作案用之手套、外套、帽子等物，已經共同被告李克勤、艾志昌在
    警訊及檢察官偵查中供明在卷。再參酌被告等作案之經過，即「被告等抵達寶明
    公司，抵達後埋伏在現場，並在凌泰然監控安排下，伺機行事，直至當日晚上七
    時許，見寶明公司倉儲主任甲○○將保全系統設定完畢，獨自一人前往公司停車
    場準備開車返家之際，由郭峻瑋手持水果刀乙把，與凌泰然等人自後相擁而上，
    郭峻瑋並拿不明硬物敲打甲○○左耳部成傷（傷害部分未據告訴），而施以不法
    腕力，繼喝令甲○○上車坐於凌泰然前開自用小客車右前座，脅迫逼問甲○○寶
    明公司保全設施密碼，致使甲○○心生畏懼而不能抗拒，終供出該公司保全設施
    之密碼，並開啟倉庫碼頭大門後，由凌泰然在樓下把風，郭峻瑋、丙○○及李克
    勤三人則挾持甲○○以其所保管之寶明公司鑰匙開啟鐵捲門及磁卡解除保全設定
    ，押往三樓寶明公司辦公室內，起出監視錄影帶並拔取電源線，強行命開啟寶明
    公司內之樂金公司倉庫及現代公司倉庫鐵捲門後，繼命甲○○以電話向不知情之
    保全公司佯稱：因寶明公司臨時有客戶要進出貨，需稍後再設定保全密碼云云，
    使保全公司人員無法適時發覺異樣，再將甲○○以現場之黃色膠帶矇住眼晴並綑
    綁手腳纏繞於椅子上，同時由郭峻瑋將租得之曳引車頭拖拉竊得之板車及空貨櫃
    ，駛往寶明公司卸貨碼頭，隨由其餘之人進入倉庫內搬貨，共同強取寶明公司所
    保管之樂金公司及現代公司如附表所示總價值約三億元之電腦記憶體（即ＳＲＡ
    Ｍ、ＤＲＡＭ晶片），分次搬至卸貨碼頭等待之該曳引貨櫃車上。」等情。再者
    ，八十七年二月二十三日作案之前數日，曹立國即邀集艾志昌等人前去至台北市
    ○○○路一段一二七號十三樓之二丙○○住處共同會商作案之細節，當場由「小
    四」凌泰然告知如何分配工作，即於同年月二十二日在上開處所，由凌泰然提供
    每人作案用之手套、外套及帽子等物，並由曾任「日盛貨運有限公司」（以下簡
    稱日盛公司）貨櫃車駕駛之離職員工郭峻瑋，於同日下午二時許前往基隆市，向
    不知情之李堂慶，以新台幣（下同）八千元之代價，租得車牌號碼ＫＤ─七八一
    號曳引車拖車頭，再於翌（二十三）日至桃園縣大園鄉圳頭村七鄰三十四之十五
    號佳綿公司前，竊取日盛公司停放在該處之四十尺空貨櫃乙只（櫃號ＥＭＣＵ0
    000000）及板架乙台（號牌ＪＥ─二一號），並先將上開空貨櫃及板架拖
    至桃園縣蘆竹鄉長興村十鄰溪洲十五之六號寶明公司附近等候，另艾志昌及李克
    勤則先在曹立國任職之「尚城公司」集合，旋依曹立國之指示，其二人於是日下
    午四時許共乘計程車由尚城公司出發前往桃園縣蘆竹鄉○○路長榮大樓前，而凌
    泰然亦駕駛喜美自用小客車搭載丙○○及綽號「腸旺」之人前往上址，而郭峻瑋
    也開該曳引車拖車頭前來會合。凌泰然等人會合後，即由凌泰然駕駛上開自小客
    車內載艾志昌等三人，另郭峻瑋搭載李克勤，分頭前往上址寶明公司，抵達後埋
    伏在現場，並在凌泰然監控安排下，伺機行事，均有如上述，上開日盛公司停放
    在該處之四十尺空貨櫃乙只（櫃號ＥＭＣＵ0000000）及板架乙台（號牌
    ＪＥ─二一號），確係所有，而於失竊，業經被害人於警訊時指訴明確，並有附
    卷可按，顯然被告等為搶劫電腦記憶體（即ＳＲＡＭ、ＤＲＡＭ晶片），分次搬
    至卸貨碼頭等待之該曳引貨櫃車上，得手後，翻倒綁綑於辦公室椅子上之甲○○
    ，再以得知之保全密碼重新鎖定，繼將作案用之手套、外套及帽子等物均交由郭
    峻瑋處理後，從容分頭離去。」等情，足證被告最初之謀議係以強盜之犯意，而
    非以竊盜之犯意為之。
四、被告丙○○與凌泰然、曹立國、艾志昌、李克勤、郭峻瑋、綽號「腸旺」者共七
    人，共同意圖為自己不法之所有，在丙○○住處謀議如何作案，另推由郭峻瑋竊
    取日盛公司所有之四十呎空貨櫃一個及板架一台，核其所為係犯刑法第三百二十
條第一項竊盜罪。又尖刀在客觀上具有危險性，持以行劫，足以對人之身體、生
    命、安全構成威脅，應屬兇器無疑，被告結夥三人以上持刀強取財物之犯行，係
    犯刑法第三百三十條第一項之結夥三人以上攜帶兇器強盜罪。至公訴人雖認被告
    強盜財物行為，係犯懲治盜匪條例第五條第一項第一款之盜匪罪。惟查懲治盜匪
    條例之立法及施行沿革，認該條例為三十三年四月八日經行憲前國民政府制定公
    布全文十一條，其中第十條規「本條例施行期間為一年，必要時得以命令延長之
    。」，三十四年四月二十六日國民政府令「自期滿之日起展限一年」。三十五年
    四月八日，國民政府令「自民國三十五年四月八日起再展限一年」，三十六年四
    月一日國民政府令「自同年四月八日起再展限一年」，三十七年四月十七日國民
    政府令「自三十七年四月八日起再展限一年」，三十八年六月二十四日總統令「
    自三十八年四月八日起再展限一年」，三十九年五月二十五年總統令「自三十九
    年四月八日起再展限一年」，四十年四月七日總統令「自同年四月八日起再展限
    一年」，四十一年四月七日總統令「自同年四月八日起再展限一年」，四十二年
    四月四日總統令「自同年四月八日起再展限一年」，四十三年四月六日總統令「
    自同年四月八日起再展限一年」，四十四年四月一日總統令「自同年四月八日起
    再展限一年」，四十五年三月三十一日總統令「自同年四月八日起再展限一年」
    ，四十六年四月一日總統令「自同年四八日起再展限一年」，其後立法委員考量
    特種刑事案件訴訟條例於四十二年十二月三十一日因施行期滿而廢止，乃提議將
    懲治盜匪條例第八條「犯本條例之罪者，依特種刑事案件訴訟條例之規定審理之
    」規定刪除，而立法院民刑商法委員會審查結果，認懲治盜匪條例第十條施行期
    間為一年，原期迅收遏止盜風之效，但實際上本條例每年一度以命令延長，已達
    十餘年，顯然已失該條規定之本旨，莫若一併刪除，俟將來治安情況改善，本條
    例確無施行之必要，再予廢除較為得體。故決議：懲治盜匪條例第八條及第十條
    刪除，第九條改為第八條，第十一條改為第九條，此經立法院於四十六年六月五
    日三讀通過，總統公布「茲將懲治盜匪條例第八條及第十條條文予以刪除，其原
    第九條改為第八條，第十一條改為第九條」。是以懲治盜匪條例於制定之初，為
    施行期限一年之限時法，而國民政府於三十三年四月二十六日第一次以命令延長
    該法施行期間時，已逾該法之施行期間即三十三年四月八日，行憲之後之三十七
    年、三十八年、三十九年均同此情形。該條例既已因逾期展延而失效，包括本身
    授權以立法延長施行期間之規定亦失其準據。至於立法院於四十六年刪除懲治盜
    匪條例第八條、第十條，並變更第九條、第十條之條次，乃未明上情，將已失效
    之法律誤為有效而加以刪除，其未將懲治盜匪條例其餘條文併付三讀進行立法程
    序，當不能使已失其效力之法律回復效力。按憲法第八十條規定「法官須超出黨
    派以外，依據法律獨立審判，不受任何干涉。」，明文科法官依據法律獨立審判
    之職責，懲治盜匪條例既因逾期展延之違誤而失效，法院自不能援引無效之法律
    為論罪科刑之依據，公訴人以被告犯有懲治盜匪條例第五條第一項第一款之盜匪
    罪，容有未洽，但因基本犯罪事具有同一性，爰變更檢察官起訴書所指應適用之
    法條。被告與凌泰然、郭峻瑋、曹立國、艾志昌、李克勤、綽號「腸旺」之不詳
    姓名成年男子間就前述竊盜及強盜犯行，均為共同正犯，所犯二罪有方法結果之
    牽連關係應從一重之強盜罪處斷。又被告前於八十二年十一月三十日、八十五年
    四月二十九日因違反麻醉藥品管理條例等案件，分別經台灣高雄地方法院判處有
    期徒刑十月及六月確定，嗣合併執行，而於八十五年十二月十九日縮短刑期假釋
    出獄，至八十六年五月二十二日縮刑期滿執行完畢，此有台灣高等法院被告全國
    前案紀錄表存卷可按，其於刑之執行完畢後五年內再犯本件有期徒刑以上之罪，
    為累犯。
五、原審認被告犯罪明確，予以論罪科刑，固非無見，惟查（一）懲治盜匪條例早已
    於民國三十四年四月八日失其效力，已如前述，原判決仍依懲治盜匪條例論處被
    告罪刑，自有未洽（二）原判決事實認定，本件由凌泰然主謀，經曹立國邀集被
    告丙○○及艾志昌、李克勤、郭峻瑋、綽號「腸旺」者共七人，共同意圖為自己
    不法之所有，在丙○○住處謀議如何作案，另推由郭峻瑋竊取日盛公司所有之四
    十呎空貨櫃一個及板架一台，依其記載，丙○○及郭峻瑋等共七人，已經共犯竊
    盜罪，然理由欄卻僅論及強劫部分，而置竊盜部分於不顧，顯於法有違。（三）
    再按共犯李克勤於其自白書上係稱，做案工具水果刀乙把係郭峻瑋所拿云云；共
    犯艾志昌於偵查中則稱，郭峻瑋、丙○○、李克勤三人之一拿刀挾持云云；而被
    害人甲○○於警訊中則稱，為四名歹徒打傷，將之押上車，其中一人持刀云云，
    依核三人所稱，似僅有一人持水果刀，並無發給其他共犯每人水果刀及膠帶等語
    云云在卷，原判決上開理由欄所載，顯與卷內資料不符，復未敘明其取捨之理由
    ，顯有違誤。（四）另案發當天李克勤等人究係受何人通知？自何處出發前往長
    榮大樓？有無於附近之餐廳或咖啡廳等候？等情，李克勤於警訊及第一審訊問中
    之供述互有出入，復與艾志昌之供述不盡相同，究何人所述較為可採，原判決應
    詳為敘明，並於事實及理由欄為一致之記載，原判決未予敘明，且所載之事實與
    理由相互矛盾，亦屬違法。被告上訴執詞否認犯罪，並指摘原判決不當，核無理
    由，但原判決既有上揭可議，依法自應由本院予以撤銷改判。爰審酌被告丙○○
    有犯罪前科，素行不良，竟不知改過遷善，正值青壯年，不思努力向上，勤奮工
    作，竟結夥強盜財物，危害社會治安甚巨，惡性非輕，及其始終否認犯行顯毫無
    悔意等一切情狀，量處如主文所示之刑，以資懲儆。至公訴人雖就被告丙○○求
    刑十二年，併請依刑法第九十條第一項之規定諭知被告丙○○強制工作三年云云
    ，然查本件寶明公司電腦記憶體強盜案，係由同案被告凌泰然主謀，而由同案被
    告曹立國從旁協助邀集人手，另作案現場乃由同案被告凌泰然及郭峻瑋分配工作
    與監控把風，而被告丙○○僅負責至現場搬運電腦晶片，且事後尚未分得贓款等
    情參照以觀，本院認依公訴人就被告求處有期徒刑十二年，尚嫌過重，爰如主文
    第二項所示酌處被告適當之刑度，以觀後效；另查被告丙○○雖有多次犯罪前科
    ，惟最近一次距今已有一年多，且先前不曾有盜匪罪前科，有台灣高等法院被告
    全國前案紀錄表可憑，則被告尚不至有犯罪之習慣，故公訴人所指容有誤會，併
    為敘明。又扣案之手套一個，應係被告等人所有，且持上開物品作案，應予沒收
    。至共犯郭峻瑋犯案所持之尖刀，及案發後交由郭峻瑋處理之作案用手套、外套
    及帽子等物，既均未扣案，且非屬違禁物，其大小、尺寸並不明確，況依常情判
    斷為免事機敗露，渠等應已丟棄滅失，自不宜宣告沒收。至用以矇住被害人甲○
    ○眼晴及綑綁其手腳之黃色膠帶，雖為被告等人持以纏繞綑綁被害人所用之物，
    惟既未扣案，且係寶明公司內之物品，已為被害人指明在卷，既非被告等人所有
    ，依法自不得宣告沒收。
據上論斷，應依刑事訴訟法第三百六十九條第一項前段、第三百六十四條、第二百九
十九條第一項前段、第三百條、刑法第三百三十條第一項、刑法第三百二十條第一項
、第二十八條、第四十七條、第五十五條、第三十八條第一項第二款，判決如主文。
本案經檢察官沈世箴到庭執行職務。
中      華      民      國        九十      年    二    月      二十一  日
                                臺灣高等法院刑事第二十一庭
                                    審判長法  官  葉  騰  瑞
                                          法  官  江  國  華
                                          法  官  莊  明  彰
右正本證明與原本無異。
如不服本判決應於收受送達後十日內向本院提出上訴書狀，其未敘述上訴之理由者並
得於提起上訴後十日內向本院補提理由書（均須按他造當事人之人數附繕本）。
                                          書記官  廖  嫣  雯
中      華      民      國        九十      年    二    月      二十一  日
附錄：本判決論罪科刑法條全文
刑法第三百二十條
意圖為自己或第三人不法之所有，而竊取他人之動產者，為竊盜罪，處五年以下有期
徒刑、拘役或五百元以下罰金。
意圖為自己或第三人不法利益，而竊佔他人之不動產者，依前項之規定處斷。
前二項之未遂犯罰之。
刑法第三百三十條
犯強盜罪而有第三百二十一條第一項各款情形之一者，處五年以上十二年以下有期徒
刑。
前項之未遂犯罰之。


司法院資訊處製作；財團法人民間司法改革基金會備份。
